臺灣臺北地方法院民事判決
　　　　　　　　　　　　　　　　  111年度北訴字第20號
原      告  陳盛展  
訴訟代理人  陳坤泉  
被      告  劉金槍  

            漢明交通股份有限公司


法定代理人  黃烈明  
訴訟代理人  吳錦隆  
上列當事人間損害賠償(交通)事件，於中華民國111年10月4日言
詞辯論終結，本院判決如下：
    主    文
被告應連帶給付原告新臺幣捌拾柒萬陸仟壹佰貳拾陸元，及自民
國一百一十年十一月二十六日起至清償日止，按年息百分之五計
算之利息。
原告其餘之訴駁回。
訴訟費用由被告連帶負擔。
本判決第一項原告以新臺幣貳拾玖萬元供擔保後得假執行；被告
如以新臺幣捌拾柒萬陸仟壹佰貳拾陸元為原告預供擔保後，得免
為假執行。
原告其餘假執行之聲請駁回。
    事實及理由
壹、程序方面：
一、按訴狀送達後，原告不得將原訴變更或追加他訴，但請求之
    基礎事實同一、擴張或減縮應受判決事項之聲明者，不在此
    限，民事訴訟法第255條第1項第2款、第3款定有明文。查原
    告起訴請求，被告連帶給付原告新台幣156萬5632元，及自
    起訴狀繕本送達之翌日起至清償日止，按週年利率5％計算之
    利息。於訴訟進行中於民國111年8月11日具狀變更訴之聲明
    （本院卷第269頁），扣除保險公司理賠及機車已經報廢維
    修費7萬5850元不請求，所為應受判決事項之聲明變更為：
    被告連帶給付原告139萬6462元，及自起訴狀繕本送達之翌
    日起至清償日止，按週年利率5％計算之利息。經核，原告所
    為減縮應受判決事項之聲明，合於前揭法條規定，應予准許
    ，合先敘明。
貳、實體方面：
一、原告方面：　　
　㈠被告劉金槍於109年10月29日凌晨3時16分許，駕駛車牌號碼0
    00-00號營業小客車，沿臺北市萬華區萬大路由南往北方向
    行駛，行經萬大路與德昌街口時，本應注意行車應依號誌行
    駛，在禁止左轉路段不得左轉，而依當時天氣晴、夜間有照
    明、係行駛於市區柏油路、路面乾燥無障礙物、視距良好，
    並無不能注意之情事，竟疏未注意及此，在上開設有禁止左
    轉號誌之路口，貿然左轉，適原告騎乘車牌000-000號普通
    重型機車，自萬大路由北往南方向行駛，與被告劉金槍所駕
    車輛發生碰撞，原告當場人車倒地，並受有左側股骨幹閉鎖
    性骨折、左側脛股骨折、左膝後十字韌帶斷裂之傷害，此有
    台北市政府警察局道路交通事故當事人登記聯單、台北市政
    府警察局萬華分局東園街派出所受（處）理案件證明單（原
    證2）、台北市政府警察局道路交通事故照片黏貼紀錄表（
    原證3）、道路交通事故現場圖（原證4）、台北市政府警察
    局道路交通事故初步分析研判表（原證5）、衛生福利部雙
    和醫院診斷證明書（原證6）可資為憑。被告劉金槍涉犯刑
    法第284條之過失傷害罪，於偵查期間自白坦承犯行，經台
    灣台北地方檢察署檢察官聲請簡易判決處刑在案。
　㈡原告請求被告劉金槍及被告漢明交通股份有限公司(下簡稱漢
    明公司)連帶賠償139萬6462元：　
　⒈醫療相關費用部分扣除富邦產物保險公司理賠之保險給付後
    ，原告請求之金額為39萬237元。
　⒉看護費用原請求12萬元，於扣除富邦產物保險公司110年4 月
    19日理賠之保險給付3萬6000元後，原告請求金額為8萬4000
    元（計算式：12萬元-3萬6000元＝8萬4000元）。
　⒊增加生活上需要之費用部分1萬5437元，變更為2225元：
  ⑴醫療用品部分：原請求9987元，因富邦產物保險公司已於110
    年4月19日就輔具部分理賠2萬元，故醫療用品部分，原告減
    縮主張而不再請求。
  ⑵交通費用部分：富邦產物保險公司於110年4月19日理賠接送
    費用1965元、110年5月24日理賠接送費用1260元，故原告原
    請求交通費用5450元（參見原證11）於扣除前開理賠金額後
    ，原告請求金額變更為2225元（計算式：5450元-1965元-12
    60元＝2225元）。
　⑶薪資損失42萬元。
  ⑷精神慰撫金50萬元。
  ⑸原告請求被告劉金槍及被告漢明公司連帶賠償139萬6462元（
    計算式：39萬237元+8萬4000元+2225元+42萬元+50萬元＝139
    萬6462元）。
　㈢懇請依民事訴訟法第222條第2項規定：「當事人已證明受有
    損害而不能證明其數額或證明顯有重大困難者，法院應審酌
    一切情況，依所得心證定其數額。」，並審酌卷內事證，依
     鈞院所得心證認定原告因被告劉金槍等二人之侵權行為導
    致勞動能力減損所受之損害數額。　　
　㈣並聲明：
　⒈被告劉金槍、漢明公司應連帶給付原告139萬6462元，及自起
    訴狀繕本送達之翌日起至清償日止，按週年利率5％計算之利
    息。
  ⒉願供擔保，請准宣告假執行。
二、被告漢明公司則以：　　
　㈠這個車輛有保險，保險公司核算公司金額為30萬元，但是原
    告不願意接受。另外對方請求金額部分保險公司是說醫療部
    分原告可以由強制險申請。這個車輛是我們租賃給劉金槍，
    只是給他掛牌。認為原告看護費用不合理，醫療費用不爭執
    ，原告可以向富邦申請強制險，原告一直沒有申請。看護費
    用原告並不是請看護照護，請求不合理。第三項生活增加費
    用被告不爭執。第四項交通費被告不爭執。第五項機車維修
    費爭執。第六項薪資損失42萬元，要原告實際請假證明。
　㈡並聲明：原告之訴及假執行之聲請駁回。
三、被告劉金槍則以；　　
　㈠原告第一次萬華調解委員會就要求104萬元，但是當時只有20
    多萬元，原告是用自用小客車求償，但是我是營業小客車。
    原告訴訟代理人自己講原告要從前後超車都無法，原告完全
    都沒有煞車，撞車後引擎到仍然在運轉。
　㈡並聲明：原告之訴及假執行之聲請駁回。
四、得心證之理由：
　㈠按當事人主張有利於己之事實者，就其事實有舉證之責任，
    民事訴訟法第277 條前段定有明文，是民事訴訟如係由原主
    張權利者，應先由原告負舉證之責，若原告先不能舉證，以
    證實自己主張之事實為真實，則被告就其抗辯事實即令不能
    舉證，或其所舉證據尚有疵累，亦應駁回原告之請求（最高
    法院17年上字第917 號判例意旨參照）。又事實有常態與變
    態之分，其主張常態事實者無庸負舉證責任，反之，主張變
    態事實者，則須就其所主張之事實負舉證責任（最高法院86
    年度台上字第891 號判決意旨參照）。原告主張被告有共同
    侵權行為之事實，依前述舉證責任分配之原則，應對其有利
    之事實即被告之行為成立共同侵權行為之事實負舉證責任　
　㈡被告劉金槍於109年10月29日凌晨3時16分許，駕駛車牌號碼0
    00-00號營業小客車，沿臺北市萬華區萬大路由南往北方向
    行駛，行經萬大路與德昌街口時，本應注意行車應依號誌行
    駛，在禁止左轉路段不得左轉，而依當時天氣晴、夜間有照
    明、係行駛於市區柏油路、路面乾燥無障礙物、視距良好，
    並無不能注意之情事，竟疏未注意及此，在上開設有禁止左
    轉號誌之路口，貿然左轉，適原告騎乘車牌000-000號普通
    重型機車，自萬大路由北往南方向行駛，與被告劉金槍所駕
    車輛發生碰撞，原告當場人車倒地，並受有左側股骨幹閉鎖
    性骨折、左側脛股骨折、左膝後十字韌帶斷裂之傷害，此有
    臺北市政府警察局道路交通事故當事人登記聯單(原證1)、
    臺北市政府警察局萬華分局東園街派出所受（處）理案件證
    明單（原證2）、臺北市政府警察局道路交通事故照片黏貼
    紀錄表（原證3）、道路交通事故現場圖（原證4）、臺北市
    政府警察局道路交通事故初步分析研判表（原證5）、衛生
    福利部雙和醫院診斷證明書（原證6）可資為憑，又被告劉
    金槍因涉犯刑法第284條之過失傷害罪，且於偵查期間自白
    坦承犯行，業經臺灣臺北地方檢察署檢察官聲請簡易判決處
    刑在案（原證7），復有本院110年度交簡字第738號刑事簡
    易判決在案。
　㈡本件之肇事責任之認定：
　　按「行車速度，依速限標誌或標線之規定，無速限標誌或標
    線者，行車時速不得超過50公里」；又「汽車行駛時，駕駛
    人應注意車前狀況及兩車並行之間隔，並隨時採取必要之安
    全措施」，道路交通安全規則第93條第1 項第1 款前段、第
    94條第3 項定有明文。本件原告騎乘車牌號碼000-000號普
    通重型機車，自萬大路由北往南方向行駛，其本應注意行車
    速度須依速限標誌或標線之規定，且應注意車前狀況並隨時
    採取必要安全措施，亦疏未注意萬大路之速限係30公里，而
    以40公里之時速超速行駛至該路口，見狀閃避不及而與被告
    所駕車輛發生碰撞，亦與有過失，亦同本院110年度交簡字
    第738號刑事簡易判決之認定。從而，被告劉明槍之肇事則
    任堪以認定。被告漢明公司既為其僱佣人，自對其受僱人有
    選任之則，況且，卷內尚無其平時教育訓練及叮囑、監督之
    卷證資料，自應依民法第188條第1項負連帶之責。本院認兩
    造之過失比例為原告應負擔肇事責任20％，被告應負擔肇事
    責任80％。
　㈢原告可請求被告連帶給付之金額為109萬5157元：　
  ⒈醫療費用可請求金額39萬57元：
　　原告提出和平醫院、雙和醫院、榮民總醫院收據、診斷書在
    卷（本院110年度交簡附民字第53號卷，下稱附民卷），診
    斷書載原告左側股骨開放性骨折，左側脛骨閉鎖性骨折，左
    膝後十字韌帶斷裂，於109年10月29日至急診就診，於109年
    10月29日入院，同日接受緊急骨折開放式復位及内固定手術
    至109年11月23日出院，需專人照護1個月，宜居家休養半年
    ，需使用拐杖及活動式膝支架輔助活動及行走，患肢不宜負
    重8週。於110年5月3日入院，111年5月4日接受後十字韌帶
    重建手術，至110年5月10日出院，此次術後需專人照護1個
    月，宜居家休養半年，需使用拐杖及活動式膝支架輔助活動
    及行走等情（附民卷第61頁），醫療費用如附表所示計43萬
    4165元，原告陳扣除保險理賠2萬1876元、2010元、2萬222
    元（本院卷第273至275頁），可請求醫療費用金額39萬57元
    （計算式：43萬4165元－2萬1876元－2010元－2萬222元＝39萬5
    7元）。
 ⒉看護費用原告可請求8萬4000元：
　 原告援引雙和醫院109年12月24日診斷書記載「…需專人照護
   一個月…」、10年5月13日診斷書記載「…需專人照護一個月…
   」，共計可請求專人照護2個月，以平均看護行情一日2000元
   計算，總計原告可請求12萬元，後扣除保險給付3萬6000元，
   原告變更請求8萬4000元（本院卷第275頁）應予准許。 
 ⒊交通費用原告可請求金額為1100元：
　 衡原告受有載原告左側股骨開放性骨折，左側脛骨閉鎖性骨
   折，左膝後十字韌帶斷裂等情，手術後行動不便往返醫院間
   以計程車代步之必要性並提出乘車單據，交通費用附表所示4
   325元，原告陳扣除保險理賠1965元、1260元（本院卷第275
   頁），可請求交通費用金額1100元（計算式：4325元－1965元
   －1260元＝1100元）。至於車行協商及調解時所生交通費用，
   乃其為保障其自身權利支出之成本，不得請求。
 ⒋機車毀損費用原請求7萬5850元後原告減縮不請求（本院卷第2
   77頁）。
 ⒌原告得請求不能工作之損失金額為42萬元：
　 原告提出台灣壽司郎股份有限公司薪資單（附民卷第117頁）
   ，則原告每月薪資約為3萬8211元【計算式：（4萬9556元＋3
   萬7144元＋3萬5750元＋3萬7081元＋3萬3623元＋3萬6113元）÷6＝
   3萬8211元，元以下四捨五入至整數】，可認原告主張月薪以
   3萬5000元計算為適當（附民卷第13頁），如前述，109年10
   月29日接受緊急骨折開放式復位及内固定手術術後宜居家休
   養半年，111年5月4日接受後十字韌帶重建手術術後宜居家休
   養半年，原告合計休養1年工作損失計42萬元（計算式：3萬5
   000元×12＝42萬元）。原告可請求不能工作之損失金額42萬元
   。
 ⒍原告固主張：請鈞院審酌卷內事證，依 鈞院所得心證認定原
   告因被告劉金槍等二人之侵權行為導致勞動能力減損所受之
   損害數額云云。然查，本院依兩造之聲請函請國立臺灣大學
   醫學院附設醫院就原告因系爭車禍事故勞動能力減損之情形
   ，該院則以「…陳先生最後一次接受手術日期為111年3月15日
   ，距今(111年7月)尚未滿一年，其傷病可能還會有變化，為
   避免爭議，本院暫不克受託鑑定…」(本院卷第257頁)，有該
   院111年7月21日校附醫秘字第1110903196號函在卷可稽，原
   告請求再送該院鑑定則略以「…本案受鑑定人陳先生受傷部位
   屬高度活動關節，依本院鑑定原則受鑑定人必需符合『最大醫
   療改善狀態』，惟陳先生最後一次接受手術日期為111年3月15
   日，距今(111年8月)尚未滿一年，其傷病可能還會有變化，…
   建請於最後一次手術滿一年後再行評估鑑定為宜…」，有該院
   111年9月5日校附醫秘字第1110903931號函在卷可參，足見原
   告之傷情仍可能還會有變化，其勞動能力減損是否為零既不
   能肯定，原告請求本院依民事訴訟法第222條第2項規定認定
   勞動能力減損之金額即無理由。
 ⒎按慰藉金之賠償須以人格權遭遇侵害，使精神上受有痛苦為必
   要，其核給之標準固與財產上損害之計算不同，然非不可斟
   酌雙方身分資力與加害程度，及其他各種情形核定相當之數
   額（最高法院51年台上字第223號判決要旨參照）。查，原告
   係大學畢業，現任餐飲業，月薪3萬多元，名下有機車乙輛(
   本院卷第89頁，涉及私人個資不予過度詳載）。審酌上開兩
   造之身分、地位、經濟狀況；以及被告加害情形與造成之影
   響、原告之受傷痛苦之程度等各種情狀，認原告請求被告賠
   償非財產上損害50萬元尚屬過高，應以20萬元為適當。
 ⒏綜上所述，原告得向被告請求之金額為109萬5157元(計算式：
   39萬57＋8萬4000＋1100＋42萬＋20萬＝109萬5157元)
 ㈣末按損害之發生或擴大，被害人與有過失者，法院得減輕賠償
   金額或免除之，民法第217條第1項定有明文。如前述，原告
   應負擔肇事責任20％，被告應負擔肇事責任80％。原告就系爭
   車禍之發生與有過失甚明，經考量兩造過失之輕重，認原告
   應負20％過失責任，適用過失相抵之法則，減輕被告賠償金額
   20％，被告應賠償原告之金額應核減為87萬6126元（計算式：
   109萬5157元×80％＝87萬6126元，元以下四捨五入至整數）。
五、從而，原告提起本訴請求被告連帶給付原告87萬6126元，及
    自本件起訴狀繕本送達之翌日即110年11月26日（本院110年
    度交簡附民字第53號卷第119、121頁）起至清償日止，按年
    息百分之5計算之利息，為有理由，予以准許。超逾部分無
    理由，應予駁回。原告之訴經駁回部分，該部分假執行之聲
    請亦失所附麗。
六、本件事證已臻明確，兩造其餘攻擊防禦方法與判決之結果不
    生影響，爰不一一贅論，併此敘明。
七、本件係刑事附帶民事訴訟，由合議庭裁定移送民事庭之事件
    ，依刑事訴訟法第504條第2項之規定，免納裁判費，目前亦
    無其他訴訟費用支出，本無確定訴訟費用額必要。惟仍爰依
    民事訴訟法第87條第1項之規定，諭知訴訟費用之負擔，以
    備將來如有訴訟費用發生時，得確定其負擔，併此敘明。
中　　華　　民　　國　　111 　年　　11　　月　　 8　　日
                          民事庭  法  官  趙子榮
以上正本係照原本作成
如對本判決上訴，須於判決送達後20日內向本院提出上訴狀。如
委任律師提起上訴者，應一併繳納上訴審裁判費。
中　　華　　民　　國　　111 　年　　11　　月　　 8　　日
                                  書記官  陳怡安

附表：

醫療相關費用部分：
日期 項目 金額   （新臺幣）  附民卷 （頁數）  109/10/29 轉院救護車 1890 67 109/10/29 聯合醫院急診 695 69 109/11/23 復健科門診 240 69 109/11/23 住院費用 202233 71 109/11/30 復健科門診 70 73 109/12/2 復健科門診 70 73 109/12/7 骨科門診 270 75 109/12/14 復健科門診 70 77 109/12/16 復健科門診 70 77 109/12/24 骨科門診 615 79 109/12/29 復健科門診 390 75 110/1/4 證明書費用 400 79 110/1/14 榮總骨科門診 420 81 110/1/18 骨科門診 390 81 110/3/1 骨科門診 440 83 110/3/8 復健科門診 390 83 110/4/2 骨科門診 440 85 110/4/2 復健科門診 440 85 110/4/23 復健科門診 610 87 110/5/10 住院費用 221102 89 110/5/13 骨科門診 530 87 110/6/17 骨科門診 390 91 110/6/28 復健科門診 390 91 110/7/15 骨科門診 390 93 110/7/19 復健科門診 390 93 110/8/5 復健科門診 390 95 110/9/6 骨科門診 440 95  合計 43萬4165元  

交通費部分：
日期 項目 計程車車資金額    （新臺幣）  附民卷 （頁數） 109/11/23 出院 75 103 109/11/25 復健 155 103 109/12/2 復健 160 103 109/12/7 骨科門診 150 101、103 109/12/9 復健科門診 145 101、103 109/12/14 復健 165 103 109/12/16 復健 175 103 109/12/22 核磁共振檢查 160 111 109/12/24 骨科門診 190 111 109/12/29 復健科門診 160 105 109/12/30 復健 155 111 110/1/4 復健 110 101、105 110/1/6 復健 155 105 110/1/11 復健 165 105 110/1/13 復健 160 105 110/1/14 榮總就診 1110 107 110/1/18 復健 155 107 110/1/18 骨科門診 170 107 110/3/1 骨科門診 170 107 110/3/8 復健科門診 150 109 110/5/10 出院 75 109 110/5/13 骨科門診 70 109 110/6/17 骨科門診 70 109 110/6/30 復健科門診 75 109  合計 4325元